【裁判字號】    95,易,2688
【裁判日期】    951117
【裁判案由】    詐欺
【裁判全文】
臺灣臺中地方法院刑事判決              95年度易字第2688號
公  訴  人  臺灣臺中地方法院檢察署檢察官
被      告  甲○○
上列被告因詐欺案件，經檢察官提起公訴（九十五年度偵字第一
五六八三號）及移送併案審理（九十五年度偵字第一九六○三號
），本院合議庭裁定由受命法官獨任進行簡式審判程序，判決如
下：
    主           文
甲○○幫助意圖為自己不法之所有，以詐術使人將本人之物交付
，處有期徒刑伍月，如易科罰金，以銀元佰元即新臺幣玖佰元
折算壹日。
    犯罪事實及理由
一、甲○○得預見其所有，於民國八十七年十二月七日，在中華
    郵政股份有限公司梧棲郵局開戶，帳號為00000000
    000000號帳戶之存簿及晶片金融卡如交付他人，他人
    將藉所蒐集之上開帳戶存簿及晶片金融卡以遂行財產上犯罪
    之目的，竟仍不顧他人可能遭受財產上損害之危險，而基於
    幫助犯詐欺取財罪之不確定故意，於九十五年六月九日申請
    領得晶片金融卡後，在臺中縣清水鎮○○路附近某處，以新
    台幣（下同）八千元之代價，將上開帳戶之存簿、印章、晶
    片金融卡連同密碼，交予某不詳姓名年籍之成年男子，而容
    許該人藉其帳戶遂行財產犯罪。嗣該名男子即與其他不詳姓
    名年籍之成年男女共同意圖為自己不法之所有，基於詐欺取
    財之犯意聯絡，於九十五年六月十六日上午九時許，接續以
    電話向乙○○施用詐術，謊稱其身分遭冒用，因此有電信費
    用未繳納並涉有跨國洗錢嫌疑，如欲釐清，須將資金匯入指
    定帳戶以供監控云云，使乙○○陷於錯誤，而依對方指示，
    於九十五年六月十六日上午十時許，匯款一百萬元入甲○○
    前開郵局帳戶，致受有損害。
二、上開犯罪事實，業據被告甲○○於本院審理時坦承不諱，核
    與被害人乙○○於警詢時證述受騙匯款情節相符，並有乙○
    ○提出之中國信託商業銀行對帳單、被告郵局開戶及客戶歷
    史交易清單各一份在卷可稽，足見被告自白與事實相符。本
    件事證明確，被告犯行堪以認定。
三、被告行為後，刑法施行法業已修正，增訂第一條之一規定：
    「中華民國九十四年一月七日刑法修正施行後，刑法分則編
    所定罰金之貨幣單位為新臺幣。九十四年一月七日刑法修正
    時，刑法分則編未修正之條文定有罰金者，自九十四年一月
    七日刑法修正施行後，就其所定數額提高為三十倍。但七十
    二年六月二十六日至九十四年一月七日新增或修正之條文，
    就其所定數額提高為三倍」，是就現行刑法中，有關於罰金
    刑處罰之規定，即有比較新舊法之必要。本件被告所犯之幫
    助詐欺取財罪法定刑中設有罰金刑之規定，經比較增訂之刑
    法施行法第一條之一與被告行為時之罰金罰鍰提高標準條例
    第一條前段、現行法規所定貨幣單位折算新臺幣條例第二條
    結果，二者規定適用之結果並無不同，此部分尚無新法或舊
    法較有利之問題。又被告行為後，刑法第三十條關於幫助犯
    之規定雖有不同，然僅為文字之修正，實體內容並無變更，
    此部分亦無新法或舊法較有利之問題。惟被告行為後，罰金
    罰鍰提高標準條例第二條業已刪除，而刑法第四十一條第一
    項前段關於易科罰金之折算標準，已由舊法之銀元一百元、
    二百元、三百元，修正為新臺幣一千元、二千元、三千元，
    因屬科刑規範事項之變更，其折算標準為裁判時所應諭知，
    自有就新舊法規定比較之必要，經比較新舊法結果，以被告
    行為時之舊法較有利於被告，依刑法第二條第一項前段之規
    定，應適用被告行為時之舊法即修正前刑法第四十一條第一
    項前段、修正前罰金罰鍰提高標準條例第二條之規定，諭知
    以銀元三百元即新臺幣九百元折算一日為易科罰金之折算標
    準。
四、查前述不詳姓名年籍之成年男子與其他不詳姓名年籍之成年
    男女共同意圖為自己不法所有，基於詐欺取財之犯意聯絡，
    以詐術騙取被害人乙○○之金錢，渠等所為係共同犯刑法第
    三百三十九條第一項之詐欺取財罪。而被告得預見他人收購
    其金融帳戶，係為遂行財產上犯罪之目的，猶基於幫助詐欺
    取財之不確定故意，提供自己郵局帳戶作為詐騙匯款專戶使
    用，核其所為，則係犯修正前刑法第三十條第一項前段、第
    三百三十九條第一項之幫助詐欺取財罪。被告以幫助他人犯
    罪之意思，參與犯罪構成要件以外之行為，為從犯，爰依修
    正前刑法第三十條第二項規定，按正犯之刑減輕其刑。爰審
    酌被告貪圖不法利益，提供金融帳戶予他人犯罪使用，使犯
    罪難以查緝，無異助長不法，因其行為致被害人乙○○損失
    一百萬元，其犯罪對被害人財產及社會金融交易秩序所生危
    害甚鉅，其於偵查及本院審理初期皆矢口否認犯行，辯稱存
    簿及晶片金融卡遺失云云，惟事後終能坦認罪行，足見尚非
    全無悔意，且其素行良好，前無任何犯罪紀錄，有卷附臺灣
    高等法院前案紀錄表可憑等一切情狀，並參酌公訴人之具體
    求刑，量處如主文所示之刑，並依修正前刑法第四十一條第
    一項前段規定諭知易科罰金之折算標準。
五、臺灣臺中地方法院檢察署九十五年度偵字第一九六○三號移
    送併案審理部分，與被告經起訴成罪之犯罪事實完全相同，
    本院併予審判，附此敘明。
據上論斷，應依刑事訴訟法第二百七十三條之一第一項、第二百
九十九條第一項前段，刑法第二條第一項前段、第三百三十九條
第一項、（以下為修正前）第三十條第一項前段、第二項、第四
十一條第一項前段，罰金罰鍰提高標準條例第一條前段、（修正
前）第二條，現行法規所定貨幣單位折算新臺幣條例第二條，判
決如主文。
中    華    民    國    95    年    11    月    17    日
                  刑事第十二庭  法  官  羅智文
上正本證明與原本無異。
如不服本判決，應於送達後十日內向本院提出上訴狀（須附繕
本），上訴於臺灣高等法院臺中分院。
                                書記官  孫立文
中    華    民    國    95    年    11    月    17    日
附錄本案論罪科刑法條
刑法第三十條
幫助他人犯罪者，為從犯。雖他人不知幫助之情者，亦同。
從犯之處罰，得按正犯之刑減輕之。
刑法第三百三十九條第一項
意圖為自己或第三人不法之所有，以詐術使人將本人或第三人之
物交付者，處五年以下有期徒刑、拘役或科或併科一千元以下罰
金。


司法院資訊處製作；財團法人民間司法改革基金會備份。
